【裁判字號】    95,上訴,1920
【裁判日期】    951207
【裁判案由】    毀棄損壞
【裁判全文】
臺灣高等法院高雄分院刑事判決        95年度上訴字第1920號
上  訴  人  臺灣高雄地方法院檢察署檢察官
被      告  甲○○
選任辯護人  丙○○
上列上訴人因被告毀棄損壞案件，不服臺灣高雄地方法院95年度
訴字第109 號中華民國95年8 月31日第一審判決（起訴案號：臺
灣高雄地方法院檢察署94年度偵字第15638 號），提起上訴，本
院判決如下：
    主  文
上訴駁回。
    理  由
一、公訴意旨略以：原審90年度岡簡字第400 號民事判決主文載
    有：「被告（即民事被告乙○○等人）應將坐落高雄縣燕巢
    鄉○○段322 地號土地，建地目，如附圖所示D 部分面積41
    .21 平方公尺範圍內之建築物拆除，回復原狀後將上開土地
    返還原告（即民事原告林素雲）」（附圖詳如附件）。緣上
    開土地上建有門牌號碼為高雄縣燕巢鄉○○路15號之加強磚
    造未保存登記建物（即附件附圖所載「D 部分」），占有上
    開土地面積41.21 平方公尺，告訴人乙○○於緊臨D 部分另
    建有磚造石棉瓦建物占有上開地號及同段第323 號土地面積
    12.52 平方公尺（下稱C 部分）。而被告甲○○係原審民事
    執行處書記官，於民國93年3 月23日依林素雲之聲請至前開
    土地上執行拆除建築物時，明知拆除之標的係坐落高雄縣燕
    巢鄉○○段322 地號土地，竟於高雄縣岡山地政事務所測量
    員蘇振發僅鑑界高雄縣燕巢鄉○○段323 地號土地上之界址
    座標「999 、1001號」2 點基椿，尚未完成高雄縣燕巢鄉○
    ○段322 地號土地及建物（上揭C 、D 部分範圍）之鑑界，
    被告甲○○即下令執行拆除工作，總計拆除告訴人乙○○所
    有上開地號及同段坐落323 地號土地上C 部分之房屋全部，
    致令不堪用，足以生損害於告訴人乙○○，因認被告涉犯刑
    法第353 條第1 項之毀壞他人建築物罪云云。
二、按犯罪事實應依證據認定之，無證據不得認定犯罪事實。又
    不能證明被告犯罪者，應諭知無罪之判決，刑事訴訟法第15
    4 條第2 項、第301 條第1 項分別定有明文。刑事訴訟法第
    161 條已於91年2 月8 日修正公布，修正後同條第1 項規定
    ：檢察官就被告犯罪事實，應負舉證責任，並指出證明之方
    法。因此，檢察官對於起訴之犯罪事實，應負提出證據及說
    服之實質舉證責任。倘其所提出之證據，不足為被告有罪之
    積極證明，或其闡明之證明方法，無從說服法官以形成被告
    有罪之心證，基於無罪推定之原則，自應為被告無罪判決之
    諭知（最高法院92年度台上字第128 號判例參照）。
三、證據能力部分：
    被告於本院審理時對檢察官所舉證人蘇振發及證人林素雲、
    王新春於在檢察官偵訊中供述，均同意作為本案證據使用，
    並捨棄詰問權，本院審酌其等上開供述作成時，並無不法取
    供之情形，認為適當，依刑事訴訟法第159 條之5 第1 項規
    定，自有證據能力，得為證據。
四、查本件公訴人認被告涉有前揭犯行，無非以證人蘇振發、林
    素雲於偵查中之證述，法院囑託鑑測案件法官現場囑託事項
    紀錄表2 紙、土地複丈圖及面積計算表1紙 及照片2 幀等為
    其主要論據。訊據被告固不否認有於上開時間，指示證人林
    素雲將如附件附圖所示D 部分建物拆除，實際拆除建物時，
    則將如附件附圖所示C 部分建物一併拆除之事實，惟堅決否
    認有何毀壞C 部分建築物之犯行，辯稱：要拆除的是D 部分
    ，因C 部分與D 部分緊接，當初要執行前，伊就已經與債權
    人林素雲說過C 部分一定要補強，而債權人與怪手司機說他
    們會慢慢敲，不會倒下來，伊就讓他們敲D 部分與C 部分連
    接的牆壁，結果敲了C 部分就倒下來，伊並沒有毀損告訴人
    C 部分建物之故意等語。經查：
  (一)原審90年度岡簡字第400 號民事判決主文載有：「被告（即
    民事被告乙○○等人）應將坐落高雄縣燕巢鄉○○段322 地
    號土地，建地目，如附圖所示D 部分面積41.21 平方公尺範
    圍內之建築物拆除，回復原狀後將上開土地返還原告（即民
    事原告林素雲）」，而被告係原審民事執行處書記官，於93
    年3 月23日依證人林素雲之聲請，會同證人即高雄縣岡山地
    政事務所測量員蘇振發，前往上開土地，依據上開民事判決
    ，執行拆除建築物之程序，嗣並將告訴人乙○○所有坐落32
    3 地號土地上C 部分之房屋全部予以拆除等情，業據被告於
    原審審理中供承不諱，核與證人林素雲、蘇振發於偵查中證
    述情節相符，並有原審92年度執字第49868 號執行卷宗、法
    院囑託鑑測案件法官現場囑託事項紀錄表2 紙、土地複丈圖
    及面積計算表1 紙及照片2 幀等為附卷可稽。被告依證人林
    素雲聲請，為執行原審90年度岡簡字第400 號判決主文所載
    內容時，確有拆除系爭建物之事實，自堪認定。
  (二)證人蘇振發於檢察官偵訊中結證稱：拆屋還地，如果是全部
    建物都要拆的話，就不會要求我們去鑑界，拆部分建物的話
    ，才會要求我們去鑑界，本件法院公文並無判決書給伊，只
    說要鑑界等語（參偵查卷第40頁），是被告依原審前開90年
    度岡簡字第400 號民事判決主文之記載，執行拆屋還地程序
    ，因該判決所准拆除僅如附件附圖所示D 部分，而D 部分尚
    與如附件附圖所示C 部分相接，即執行標的並非C 部分與D
    部分相連之全部建物，是以函請地事務所測量人員到場鑑界
    ，以免錯拆，嗣於實際執行本件拆屋還地程序時，證人即測
    量員蘇振發亦到場鑑界乙節，至堪認定。
  (三)而實際執行當日之拆除程序，依證人王新春94年8 月17日於
    檢察官偵訊中所證述：怪手先以鑽頭鑽如附件附圖C 部分與
    D 部分之連結部分牆壁，當D 部分牆壁拆除時，C 部分就跟
    著倒下等語（參偵查卷第21頁），足見被告於原審審理中所
    述係怪手司機從如附件附圖D 部分與C 部分連接的牆壁開始
    敲打，結果敲了之後C 部分建物就倒下來；當初是因為D 部
    分建物的另外一邊無法出入，所以才從如附件附圖D 部分與
    C 部分連接的牆壁開始執行拆除建物等語（參本院卷第16頁
    、第98頁）堪以採信，據此拆除程序，資為判斷被告主觀上
    所欲拆除建物究係如附件附圖C 部分與D 部分建物全部，抑
    或僅欲拆除如附件附圖D 部分建物之依據。則依被告上開供
    稱，並比對C 部分與D 部分建物未拆除前之照片（參94年他
    字第446 號卷第3 頁上方照片），C 部分建物係緊鄰馬路，
    其後相接D 部分建物，若被告欲拆除之建物係C 部分與D 部
    分，依現場環境，理當從C 部分建物外牆開始敲打；若僅欲
    拆除D 部分建物，始有可能從D 部分與C 部分連接的牆壁開
    始敲打，則被告上開所稱僅欲拆除D 部分，已非無據，對照
    上開被告為免錯拆，於執行期日前業已函請地事務所測量人
    員到場鑑界，並於實際執行本件拆屋還地程序時，證人即測
    量員蘇振發亦到場鑑界乙情，益證被告並無故意毀壞C 部分
    建築物，蓋以若係故意毀壞C 部分建物，自無須於拆屋前函
    請地政事務所人員到場鑑界，復於實際執行時，指示怪手司
    機從C 部分與D 部分連接處之牆壁開始敲打。準此，本件被
    告所稱並無毀壞告訴人所有C 部分建物之故意，至為明確。
  (四)至辯護人雖辯稱C 部分建物並非刑法上獨立建築物，認被告
    所為不構成刑法第353 條第1 項之毀損他人建築物罪等語，
    因該等建物俱已拆除，無從勘驗2 者結構究竟如何，且若真
    如辯護人所述，C 部分建物非屬刑法上之建物，被告亦可能
    另涉刑法第354 之毀損罪，然刑法第353 條第1 項、第354
    條之罪均不處罰過失犯，而被告主觀上並無毀損C 部分建物
    之故意，業如上述，依法均不予處罰，故探究C 部分建物是
    否符合係刑法第353 條第1 項規定，實係徒耗司法資源，尚
    無調查之必要，附此敘明。
五、綜上所述，被告所辯上情，尚屬可採，其並無毀壞建物之故
    意，其為明顯。而檢察官所提出之證據，或其指出之證明方
    法，尚未能使法院形成認定被告有罪之心證，此外復查無其
    他積極證據足證被告有公訴人所指之犯行，既不能證明被告
    犯罪，則原審所為被告無罪之諭知，尚無不當。公訴人上訴
    意旨，仍執陳詞，指摘原判決不當，經核難認有理由，應予
    駁回。
據上論斷，應依刑事訴訟法第368 條，判決如主文。
本案經檢察官陳宗吟到庭執行職務。
中    華    民    國    95    年    12    月    7     日
                  刑事第三庭    審判長法  官   周賢銳
                                      法  官   黃仁松
                                      法  官   謝宏宗
以上正本證明與原本無異。
檢察官如不服本判決應於收受本判決後10日內向本院提出上訴書
狀，其未敘述上訴理由者，並得於提起上訴後10日內向本院補提
理由書狀。
中    華    民    國    95    年    12    月    8     日
                                      書記官   熊惠津
                                                 A


司法院資訊處製作；財團法人民間司法改革基金會備份。
